最　高　行　政　法　院　裁　定
                                     100年度裁字第1362號
上  訴  人　劉福元
          　郭靜純
共      同
訴訟代理人  吳宜財　律師
被 上訴 人　國防部陸軍司令部
代　表　人　楊天嘯
上列當事人間退休給與事件，上訴人對於中華民國100年2月10日
臺北高等行政法院99年度訴字第2031號判決，提起上訴，本院裁
定如下：
　　主  文
上訴駁回。
上訴審訴訟費用由上訴人負擔。
　　理  由
一、按對於高等行政法院判決之上訴，非以其違背法令為理由，
    不得為之，行政訴訟法第242條定有明文。依同法第243條第
    1項規定，判決不適用法規或適用不當者，為違背法令；而
    判決有同條第2項所列各款情形之一者，為當然違背法令。
    是當事人對於高等行政法院判決上訴，如依行政訴訟法第24
    3條第1項規定，以高等行政法院判決有不適用法規或適用不
    當為理由時，其上訴狀或理由書應有具體之指摘，並揭示該
    法規之條項或其內容；若係成文法以外之法則，應揭示該法
    則之旨趣，倘為司法院解釋或本院之判例，則應揭示該判解
    之字號或其內容。如以行政訴訟法第243條第2項所列各款情
    形為理由時，其上訴狀或理由書，應揭示合於該條項各款之
    事實。上訴狀或理由書如未依此項方法表明者，即難認為已
    對高等行政法院判決之違背法令有具體之指摘，其上訴自難
    認為合法。
二、上訴人劉福元（下稱劉君）於民國（下同）35年7月1日入伍
    ，38年8月1日晉任上士。58年12月31日經國防部陸軍總司令
    部（現改制為國防部陸軍司令部，即被上訴人）核定退伍，
    並以其士兵年資3年1個月，士官年資19年5個月，先核發部
    分退伍金新臺幣（下同）7,000元、2年眷補代金18,456元及
    獎章獎金600元，並安置輔導就業，嗣上訴人劉君於78年3月
    15日因脫離輔導就業，被上訴人遂核發脫離輔導就業退伍金
    22,230元，其退伍金已全數支領完畢。惟上訴人劉君於99年
    1月5日以其實際服役年資逾20年，向被上訴人請求改支退休
    俸，經函覆其實際服役年資計士官19年5個月，士兵3年1個
    月，因士官年資未滿20年不符法令而否准所請，劉君再陳情
    經被上訴人函重申前開內容，劉君不服上開二函件處分，與
    其妻上訴人郭靜純（下稱郭君）於99年5月13日共同具名，
    就上開書函向被上訴人提起訴願，經移送國防部；而被上訴
    人再於99年6月18日以國陸人勤字第0990013073號書函復除
    重申上開內容外，並敘明劉君縱有逾20年士官年資，因其已
    支領退伍金，無法保留退休俸權益，另差1年退除給與差額
    部分，已逾5年請求權時效，依法不符申辦補發事宜而否准
    所請，並附記全案已進入訴願審議程序；嗣訴願決定機關以
    上訴人不服上述被上訴人99年2月11日及同年6月18日否准其
    申請支領退休俸請求為原處分；並以上訴人劉君已選擇申請
    退伍金後即不得再為請求為由駁回訴願，其餘郭君提起訴願
    部分因非當事人而訴願不受理；上訴人等不服訴願決定，提
    起行政訴訟，經原審駁回後，遂提起本件上訴。
三、本件上訴人等對於高等行政法院判決上訴，略以：按48年8
    月4日制定公布之陸海空軍士官服務條例第21條第3款、同條
    例施行細則第22條第1款規定，上訴人劉君於38年8月1日晉
    升士官、58年12月31日退伍，士官現役年資為20年5月，自
    應按現役實質年資給予退休俸終身；觀諸陸海空軍士官退伍
    除役給予發放辦法第6條規定及本院95年度判字第132號、95
    年度判字第134號判決意旨，均以士官退伍時明知其有權利
    而故意不為行使，始有適用餘地。被上訴人於上訴人劉君退
    伍時誤算其現役年資，並錯引陸海空軍士官服役條例第21條
    第2款規定，上訴人劉君完全不知情而信賴被上訴人所計算
    之年資並受領退伍金，顯非明知且故意收受而不為爭執或表
    示不服。直至較劉君晚退伍之第三人告知得申領退休俸，上
    訴人劉君始予以爭執、異議且表示不服，是上訴人未能提出
    申請退休俸終身，合乎事理常情，原判決認上訴人不為申請
    或未表示不服，尚有未洽。另上訴人劉君與被上訴人就誤算
    現役年資及錯發款項乙節，均未有意思表示之合致，自無適
    用權利睡著之餘地，不得僅憑被上訴人片面製作之退伍金支
    付證載明退伍金發訖，即遽認上訴人不為爭執或表不服。另
    被上訴人片面將退伍證備考欄記載之「給與：退休俸」更改
    為「給與：退伍金」，顯悖於事證所為不實之更改，業已侵
    害上訴人劉君之信賴利益，原判決未詳察顯有違信賴保護原
    則等語。惟按士官服現役逾3年以上未逾20年者，依服現役
    實職年資，給與退伍金，為上訴人劉君退伍時陸海空軍士官
    服務條例第21條第2款所規定，同條例施行細則第26條並規
    定，退伍除役士官，志願支領退伍金經核定者，不得再予變
    更。本件上訴人劉君於退伍時業依上開規定領得退伍金，且
    當時並未表示不服等情，為上訴人劉君於原審所承認，則其
    因服役年資而得向國家請求退伍照顧之權利已行使並確定，
    自不得於嗣後再為爭執。又士官服役條例施行細則第20條於
    70年8月28日修正，將士官現役實職年資之計算，採士官、
    士兵現役實職之時間合併計算之方法，然依同條例施行細則
    第38條規定：「本細則自70年7月1日施行。」故僅70年7月1
    日以後退伍者始得適用，上訴人劉君既係於58年12月31日退
    伍，自無上開修正之士官服役條例施行細則之適用。次按證
    據之取捨與當事人所希冀者不同，致其事實之認定亦異於該
    當事人之主張者，不得謂為原判決有違背法令之情形。又證
    據之證明力如何或如何調查事實，事實審法院有衡情斟酌之
    權，苟已斟酌全辯論意旨及調查證據之結果，而未違背論理
    法則或經驗法則，自不得遽指為違法。經核原判決已詳述其
    得心證之證據及理由，並一一指駁上訴人等之主張不可採在
    案，本院核其所適用之法規與該案應適用之法規不相違背，
    與解釋判例亦無牴觸。上訴人等之上訴理由，無非重述其在
    原審業經主張而為原判決摒棄不採之陳詞，並執其個人主觀
    之法律見解，就原審所為論斷、證據取捨及事實認定職權之
    行使為指摘，上訴人劉君所稱當時支領退伍金係因完全不知
    情，顯非明知且故意收受而不為爭執或表示不服，原判決顯
    有違法等語，然上訴人劉君個人服役年資，乃系爭退伍金核
    算之基礎，本人難諉為不知，此事項亦屬對原審調查取捨證
    據行使職權認定事實為爭執，且為個人主觀對法律見解之歧
    異，均非具體表明原判決有何合於不適用法規、適用法規不
    當、或行政訴訟法第243條第2項所列各款之具體情形，尚難
    認其對該判決之如何違背法令已有具體之指摘。依首開規定
    及說明，應認其上訴為不合法。
四、據上論結，本件上訴為不合法。依行政訴訟法第249條第1項
    前段、第104條、民事訴訟法第95條、第78條、第85條第1項
    前段，裁定如主文。
中　　華　　民　　國　　100　 年　　5　　 月　　26　　日
                    最高行政法院第六庭
                        審判長法官　黃　合　文
                              法官　鄭　忠　仁
                              法官　劉　介　中
                              法官　帥　嘉　寶
                              法官　陳　鴻　斌

以  上  正  本  證  明  與  原  本  無  異
中　　華　　民　　國　　100　 年　　5　　 月　　26　　日
　　　　　　　　　　　　　　　書記官　王　史　民